【裁判字號】    90,小上,45
【裁判日期】    900605
【裁判案由】    清償消費款
【裁判全文】
臺灣高雄地方法院民事判決  九十年小上字第四五號
    上  訴  人  第一商業銀行股份有限公司新興分行
    法定代理人  陳泰良
    送達代收人  邱淑玲
    被上訴人    甲○○
右當事人間請求清償消費款事件，上訴人對於中華民國九十年三月二日本院高雄簡易
庭八十九年度雄小字第二００八號第一審判決提起上訴，本院判決如左：
    主      文
上訴駁回。
第二審訴訟費用由上訴人負擔。
    理      由
一、按對於小額程序之第一審判決之上訴，非以其違背法令為理由，不得為之；所謂
    判決違背法令，乃指判決不適用法規或適用不當；而有第四百六十九條所列第一
    款至第五款事由時，其判決當然為違背法令；又當事人於第二審程序不得提出新
    攻擊或防禦方法；次按依上訴意旨足認上訴為無理由者，得不經言詞辯論為之，
    並應為駁回之判決，民事訴訟法第四百三十六條之二十四第二項、第四百三十六
    條之三十二第二項準用第四百六十八條及第四百六十九條第一款至第五款（同條
    第六款則不在準用之列）、第四百三十六條之二十八、第四百三十六條之二十九
    第二款、第四百四十九條第一項分別定有明文。是當事人提起上訴，如依民事訴
    訟法第四百六十八條規定，以小額程序之第一審判決有不適用法規或適用法規不
    當為理由時，其上訴狀或理由狀應有具體之指摘，並揭示該法規之條項或其內容
    ，若係成文法以外之法則，應揭示該法則之旨趣，倘為司法院解釋或最高法院之
    判例，則應揭示該判解之字號或其內容，如以民事訴訟法第四百六十九條第一款
    至第五款所列情形為理由時，其上訴狀或理由書，應揭示合於該條款之事實。上
    訴狀或理由書如未依此項方法表明，或其所表明者，顯與上開法條規定不相合時
    ，即難認為已對小額程序之第一審判決之違背法令有具體之指摘，其上訴自難認
    為合法。
二、本件上訴人對小額程序之第一審判決提起上訴，核其上訴理由狀所載內容，無非
    認為原審係以上訴人未能提出信用卡簽單供參酌，而判決上訴人敗訴。然上訴人
    於原審曾就無法提出簽單之理由加以釋明，陳稱係因被上訴人將信用卡交付他人
    使用，又對消費款未於二月之約定期間內提出異議所致，不僅違反兩造間約定，
    亦超過國際信用卡組織規定調閱簽帳單之期限，原審就上訴人上開釋明均未於判
    決理由中斟酌，逕行判決上訴人敗訴，違背民事訴訟法第二百二十二條第一項之
    規定。因國際信用卡組織對簽帳單保存期限僅一百零四日，實務上發卡銀行會與
    持卡人約定，於收受帳單後，如有異議應於約定期限內提出，否則視為承認該筆
    消費款項，此為活潑信用卡經濟活動之必然，否則社會大眾無法便利消費，喪失
    自由經濟本旨。被上訴人已收受上訴人寄送之消費明細表與簽帳單，並持續繳費
    至八十八年十二月之消費款，嗣因財務困難而僥詞抗辯，若如被上訴人所言，消
    費款係由訴外人蕭得和盜刷，何以消費之商店均為女性服飾店，且原審中二人對
    交付信用卡之原因所言並不一致，其中必有蹊蹺，原審未查，逕為上訴人敗訴之
    判決，判決違背法令，爰提起本件上訴，請求廢棄原判決，並求為被上訴人應給
    付上訴人新台幣（下同）三萬四千五百零八元，及自八十八年十二月六日起至清
    償日止，按年息百分之十八點二五計算之利息，並加計年息百分之十之違約金等
    語。
三、上訴人指摘原判決違背法令，無非係以原判決未斟酌上訴人所陳未能提出簽單之
    事由，以及被上訴人所述事實矛盾之處，有違背民事訴訟法第二百二十二條第一
    項之情事為據，經查：
（一）原審係以上訴人既係主張被上訴人持卡消費而未依約清償簽帳款，請求被上訴
      人清償簽帳款，即需就被上訴人確有持卡消費之事實一節負舉證之責，上訴人
      未能提出簽單證明本件為被上訴人持卡消費所欠帳款，證人蕭得和亦陳稱被上
      訴人有將信用卡交給蕭得和之事實，與被上訴人所述相符，因而認定本件確非
      被上訴人親自持卡簽帳所欠款項，駁回上訴人之訴。上訴人雖於原審陳稱係因
      本件被上訴人未於期限內異議，致逾國際信用卡組織之簽單調閱期限，故未能
      提供簽單，並提出信用卡爭議款通知單二份、信用卡使用須知一份為證，然原
      審既認定依上訴人主張之法律關係，上訴人須就被上訴人確有持卡消費一節負
      舉證之責，則若上訴人有無法舉證之情事，自應承擔因待證事實無法證明而敗
      訴之不利益，此為舉證責任分配所必然之結果，不因上訴人因故無法舉證，即
      可不再命上訴人就此為舉證，逕行認為上訴人之請求為有理由。本件被上訴人
      既否認確有持卡消費，證人蕭得和亦證稱被上訴人確有將信用卡交給伊，是以
      就被上訴人是否確有持卡消費一節，即有舉證證明之必要，上訴人復未能就其
      請求權發生之事實（被上訴人確有親自持卡消費）舉證證明，從而，原審本於
      舉證責任分配之法則而為上訴人敗訴之判決，即無違誤，上訴人有關未能提出
      簽單之原因之釋明，對上訴人應負舉證責任及承擔無法舉證之不利益等節，並
      無影響，則原審未採納上訴人此部分之釋明，仍為上訴人敗訴之判決，即不得
      認為有違背民事訴訟法第二百二十二條第一項之情事。
（二）至上訴人指稱原審為就被上訴人所述情節與證人蕭得和之證詞間有所矛盾，且
      消費地點均為女性服飾店，事有蹊蹺云云，然僅憑上開情節，是否即可認為被
      上訴人全係飾詞狡辯，無從採信，此為原審斟酌兩造全部主張陳述與所提證據
      ，參酌全辯論意旨所為取捨證據認定事實之職權行使範圍，並無違法之可指，
      不得僅因原審認定結果與上訴人主觀之判斷不同，即指摘原審之認定有違背民
      事訴訟法第二百二十二條第一項之情事。況原審係以上訴人未能舉證被上訴人
      確有親自持卡消費之事實而判決原告敗訴，縱被上訴人所述有所可疑，然於原
      審認為上訴人未能就權利發生要件為舉證之狀況下，此部分事實亦非必有查證
      必要。從而，上訴人執此指摘原判決違背民事訴訟法第二百二十二條第一項，
      亦非有據。
三、綜上所述，上訴意旨執上開事由指摘原判決不適用法則而違背法令，顯無理由，
    爰不經言詞辯論，以判決駁回其上訴。
四、據上論結：本件上訴為無理由，爰依民事訴訟法第四百三十六條之二十九第二款
    、第四百三十六條之三十二第二項、第四百四十九條第一項、第七十八條，判決
    如主文。
中      華      民      國    九十      年      六      月      五      日
                                    臺灣高雄地方法院民事第六庭
~B審判長法官  楊富強
~B法      官  黃蕙芳
~B法      官  陳怡雯
右為正本係照原本作成
本判決不得上訴。
中      華      民      國    九十      年      六      月      五      日
~B法院書記官  鄭淑華


司法院資訊處製作；財團法人民間司法改革基金會備份。
